【裁判字號】    88,上更(一),413
【裁判日期】    890615
【裁判案由】    毒品危害防制條例
【裁判全文】
臺灣高等法院刑事判決                        八十八年度上更(一)字第四一三號
    上  訴  人
    即  被  告  己○○
    指定辯護人  本院甲○
右上訴人因違反毒品危害防制條例等案件，不服臺灣基隆地方法院八十七年訴字第六
十三號，中華民國八十七年五月十二日第一審判決（起訴案號：臺灣基隆地方法院檢
察署八十六年度偵字第二六五０、五０七七號），提起上訴後，臺灣基隆地方法院檢
察署移送併辦（八十七年度偵字第三七五一號、第三九三三號、八十八年度偵字第二
０五號），前經本院判決後，由最高法院發回更審，上開檢察署復移送併辦（八十八
年度偵字第四三九二號），本院更為判決如左：
    主  文
原判決撤銷。
己○○連續販賣第二級毒品，處有期徒刑柒年貳月。所得財物新臺幣壹萬伍仟佰元
沒收之，如全部或一部不能沒收時，以其財產抵償之。
被訴轉讓禁藥部分免訴。
扣案之安非他命壹包（原淨重零點貳壹貳公克，驗餘淨重零點貳壹零公克）沒收
。
    事  實
一、己○○明知安非他命原經行政院衛生署於民國七十九年十月九日以衛署藥字第九
    ０四一四二號公告列入化學合成麻醉藥品管理，不得非法持有、販賣，又依八十
    七年五月二十日公布，自同年月二十二日起施行之毒品危害防制條例第二條第二
    項第二款規定，安非他命亦在其規範之第二級毒品之列，竟為圖營利，並基於概
    括之犯意，先自八十五年四月間起，以每包一公克，新臺幣（下同）一千元之價
    格，向郭錫慶、卓阿河、綽號「阿南」及「小林」之成年男子販入安非他命，再
    先後於下列時地，販賣安非他命予丙○○、陳國隆及丁○○施用以營利。
（一）於八十五年年中某二日下午五、六時許，由丙○○以呼叫器與己○○連繫，己○○再回電，約丙○○至基隆市中正公園附近，己○○之租住處，第一次以一
      包一公克，價格二千元；第二次以一包零點五公克，價格一千元，銀貨兩訖，
      售予丙○○施用。
（二）於八十六年六月上旬某日、同年七月中旬某日、同年七月下旬某日，先後三次
      ，在基隆市○○路二十四號中國國際商業銀行右側巷內，分別以一包一公克，
      價格一千五百元；一包一公克，價格二千元；一包零點五公克，價格八百元。
      迨八十六年八月中旬某日，在基隆市○○路一三四巷龍門里里民大會堂走廊，
      以一包一公克，價格二千元，均銀貨兩訖，販賣予陳國隆施用。
（三）於八十七年九月初，經丁○○以打電話至己○○住處，或以呼叫器與其連絡，
      再由己○○送貨至基隆市○○路工地給丁○○之方式，先後三次，每次均以一
      包一公克，二千元之價格，販賣安非他命予丁○○施用。
    嗣於八十六年八月三十日、八十七年七月三日及八十七年十二月十五日，陳國隆
    、丙○○及丁○○先後為警查獲後，經警訊問而得知上情。
二、案經基隆市警察局第四分局（丙○○部分）、基隆市警察局第一分局（陳國隆、
    丁○○部分）先後移送臺灣基隆地方法院檢察署檢察官偵查起訴及移送併辦。
    理  由
壹、有罪部分：
一、訊據上訴人即被告己○○矢口否認有右揭販賣安非他命予丙○○等人施用之犯行
    ，辯稱：丙○○係因一時對其不滿；陳國隆則係二人合資購買安非他命，但第四
    次合資時，陳國隆侵吞其出資，遭其責罵，心有不甘；至於丁○○則因積欠其工
    資及欠其配偶一萬元未償，故其三人蓄意誣陷向其購買安非他命云云。經查：
（一）有關出售予丙○○部分：查被告有前開出售安非他命予江女施用之事實，業據
      證人丙○○於警訊、偵訊及本院訊問時指陳歷歷（見第三九三三號偵查卷第十
      八頁背面及所附警卷第四頁背面至第五頁、本院上更一卷附八十九年三月二十
      八日訊問筆錄）。雖其中有關時間一節，江女於警訊時曾提及係在八十六年四
      月間，購買一次云云，然江女於偵查中所述，與在本院所述則相一致，均指稱
      在八十五年年中，購買二次等情，因江女於警訊指訴之購買方式、地點等基本
      事項，與偵訊等所述，並無不符，江女亦於本院訊問時，說明因時隔已久，未
      能完全記憶，核與事理不相違背。是本件尚難以江女有關時間及次數些微之差
      異，即認江女之指述不可採，惟應以其於偵訊及本院訊問時所為一致之指證為
      憑。況且，被告於警訊時，稱其與江女間並無仇怨（見江女部分前開警卷第一
      頁背面）；本院更審前之審理期間，被告亦辯稱不知江會扯到伊（見本院八十
      七年度上訴字第三一０九號卷第五十頁）；至本院審理時則空言辯稱江女一時
      對其不滿，顯係諉卸之詞，不足採信，又其要求與江女對質，亦無必要。
（二）有關出售予陳國隆部分：查被告確曾於前開時地，先後四次出售安非他命予陳
      國隆施用之事實，迭據證人陳國隆於警訊及原審訊問時結證綦詳（見第五０七
      七號偵查卷所附警卷第六頁背面至第七頁、原審卷第四十三至四十四頁），核
      陳國隆有關買賣安非他命之方式、價格、數量等基本事實之指證均一致，自非
      誣陷之詞。而被告對此部分，初於偵查中稱陳國隆為其朋友，不知為何會指其
      賣安非他命，其亦未曾轉讓安非他命與伊（見第五０七七號偵查卷九頁背面）
      ；至原審之後則改辯稱係與陳國隆合資，陳國隆侵吞其出資，曾遭其責罵（見
      原審卷第三十一頁、本院上訴字卷第二十一頁）云云，顯有可議。至於證人陳
      國隆於本院更審前之審理期間，雖到院改稱未向被告購買安非他命，警訊之說
      詞係因警方要他隨便說幾個名字出來，其聞到被告有酒味，才隨便扯出被告而
      已云云（見本院上訴字卷第二十至二十一頁）。然查，證人陳國隆於八十六年
      八月三十日警訊時，曾指述被告為出售伊安非他命者，當時陳國隆表示並不知
      年籍，經員警調出口卡供伊指認，才指認係被告無誤，員警亦遲至同年九月三
      十日傳喚被告說明等情，有上開警卷之被告與陳國隆之警訊筆錄可憑。顯見證
      人陳國隆上開聞到酒味，隨便指認之說詞，與事實不符；況且，證人陳國隆亦
      自稱，未曾受被告之託購買安非他命，亦從未因侵占被告之款項，而與被告發
      生爭執等語（見本院上訴字卷第二十頁背面至第二十一頁），亦與被告前開辯
      解不符。是證人陳國隆該部分未向被告購買安非他命之證詞，顯係事後迴護之
      詞，委不足採。
（三）有關出售予丁○○部分：查被告有前開三次販賣安非他命予李某施用之事實，
      已經證人丁○○於警訊時指證明確（見第二０五號偵查卷所附警卷第三頁背面
      至第四頁），當時李某已表明二人原係雇主（被告）與員工（李某）關係，交
      付安非他命之地點復在工地，則李某對被告之指證，應無誤認之虞。且查，被
      告於警訊時，表明與李某並無仇恨，並曾與李某合夥購買安非他命（見上開警
      卷第二頁背面），至本院審理時，亦承認為李某之雇主無誤，則又辯稱李某欠
      其工資及欠其妻借款云云，顯相矛盾，是所辯實非可採。至於李某於本院八十
      八年九月三日調查時，雖改稱係向綽號「阿彬」購買，警訊時係因誤認被告檢
      舉伊吸安，為報復故稱向被告購買云云。然查，李某於八十七年十二月十五日
      被查獲施用安非他命時，毒品危害防制條例已施行，施用安非他命者，均先送
      觀察勒戒，並非遽量處以徒刑，惟誣告他人販毒者，處以所誣告之罪，係屬重
      罪，若非真有購買情事，李某何須指證係被告出售安非他命供伊施用？可見李
      某於本院翻異前詞，應係事後為迴護被告所致，不足憑為有利被告之證明。
    綜上所述，被告確有出售安非他命予將玉敏、陳國隆及丁○○之事實，已甚明確
    。至於被告有出售安非他命營利一節，經查，被告於警訊時曾自白自八十五年四
    月間開始向郭錫慶以一千元購買一包安非他命，共買三次；於八十六年四月底及
    五月二日曾向卓阿河購買二次，一包一千元（第二六五０號偵查卷附警卷第四頁
    ）；另於八十七年七月三十日在基隆市○○街向「阿南」以一包一千元買一次（
    第四三九二號偵查卷附警卷第二頁）等語，顯見被告原係以一包一千元之價格販
    入。至於每包安非他命之重量，雖相關證人均未能詳細指證，被告復未能指明，
    然參諸證人丙○○之上開指證，可見被告出售之安非他命，原有一公克一包及零
    點五公克一包者，如若被告所販入者為零點五公克一包，則被告豈會以一包八百
    元之價格，賠錢售予證人陳國隆（即售予陳國隆第三次部分）？足徵被告所販入
    者應為一公克一包，價格一千元，應堪認定。而被告以上述價格售予丙○○等三
    人，顯係溢價出售圖利，亦屬無誤。被告所辯云云，無非事後卸責飾詞，不足採
    信，其有右開犯行，事證業臻明確，堪以認定，應依法論科。
二、核被告販賣安非他命予丙○○及陳國隆部分所為，原係犯行為時麻醉藥品管理條
    例第十三條之一第二項第一款非法販賣化學合成麻醉藥品罪；至於販賣安非他命
    予丁○○部分，因毒品危害防制條例已於八十七年五月二十二日生效實施，依毒
    品危害防制條例第二條之規定，安非他命被列為第二級之毒品，被告於八十七年
    九月初之販賣安非他命行為，係犯毒品危害防制條例第四條第二項之販賣第二級
    毒品罪。其先後多次販賣犯行，時間緊接，手段相若，而所犯之犯罪構成要件相
    同，顯係基於概括之犯意為之，為連續犯，且係行為之連續，自應依刑法第五十
    六條規定以較重之販賣第二級毒品罪一罪論，並加重其刑。至於被告為販賣而持
    有安非他命之低度行為應為其販賣之高度行為所吸收，不另論罪。又有關販賣予
    丙○○、丁○○二人部分之犯行（即移送併辦之第三九三三號及第二０五號部分
    ），雖未據公訴人提起公訴，惟因與已起訴之陳國隆部分（即第五０七七號部分
    ）有連續犯之裁判上一罪之關係，本院自得併予審酌。且本件被告連續犯行之最
    後時間已在毒品危害防制條例施行之後，自應論以該條例之罪，公訴人認被告係
    犯最初行為時麻醉藥品管理條例第十三條之一第二項第一款之罪，尚有未合，起
    訴法條應予變更。原審據以論科，原非無見，惟原審未及審酌併辦部分，以適用
    毒品危害防制條例論處，尚有未合，被告上訴意旨仍執前詞，否認販賣安非他命
    之犯罪，固無理由，然原判決既有可議，自應由本院予以撤銷改判。爰審酌被告
    犯罪之動機、目的、手段及所生危害，暨犯罪後態度等一切情狀，就其連續販賣
    安非他命部分犯行，量處有期徒刑七年二月，以資懲儆。
三、至被告販賣所得財物共計一萬五千三百元（丙○○部分三千元；陳國隆部分六千
    三百元、丁○○部分六千元），應依毒品危害防制條例第十九條第一項之規定沒
    收之，如全部或一部無法沒收時，以其財產抵償之。
四、公訴人另以八十八年度偵字第四三九二號（原該署八十七年度偵字第三七五一號
    及八十八年度偵字第二四七一號）移送併辦意旨略謂：被告曾於八十七年五月底
    ，在基隆市○○街四００巷三十五號戊○○住處，以一千元之價格出售安非他命
    一包予戊○○施用云云。惟查，此一部分已據被告堅詞否認，且查證人戊○○自
    警訊、偵查中，所指向被告購買之次數已有不符，至本院傳訊時，則稱係與被告
    合資購買，先後證述內容互異。再查，證人戊○○所指之目擊證人乙○○，則證
    稱未曾見過戊○○向被告購買安非他命等語（見本院八十八年十月二十日訊問筆
    錄），此部分既不能證明被告犯罪，自難認與前開有罪部分有連續犯之裁判上一
    罪關係，應退回臺灣基隆地方法院檢察署由檢察官另行處理。又本件經查，公訴
    人以前開案號移送併辦部分，並未包括證人乙○○一節，本院更審前之判決將其
    列入移送併辦部分，而表明應退回檢察官處理，應屬誤會，併予敘明。
貳、免訴部分：
一、公訴意旨另以：被告因積欠郭錫慶工資無法償還，竟於八十六年五月四日凌晨一
    時三十分許，在基隆市○○街六十八號四樓其住處附近一家ＯＫ便利商店前，交
    付郭錫慶前所積欠之工資一千元，同時交付禁藥安非他命一小包（毛重約零點五
    公克，驗餘重約零點二０一三公克）予郭錫慶，且言明該包安非他命價格為一千
    元，用以抵銷所積欠之工資一千元，憑以謀利，經郭錫慶將該安非他命持以報警
    ，因認被告此部分亦涉有麻醉藥品管理條例第十三條之一第二項第一款之販賣安
    非他命罪嫌云云。
二、按案件曾經判決確定者，應諭知免訴之判決，刑事訴訟法第三百零二條第一款定
    有明文。又訴訟上所謂一事不再理之原則，關於實質上一罪或裁判上一罪，均有
    其適用（最高法院六十年臺非字第七十七號判例可參）。
三、訊據被告雖矢口否認此部分犯行，辯稱：係因其積欠郭錫慶工資一萬多元，郭某
    揚言要讓其死得很難看云云。惟查，被告確曾以安非他命持交郭某抵付工資一千
    元之事實，迭據證人郭錫慶於警訊及偵審中結證綦詳。且查，被告於偵查中指稱
    ，不僅否認該項犯行，尚且指稱係郭某持安非他命向其要求抵一千元（見第二六
    五０號偵查卷第九頁背面）；於原審則以郭某指稱其所交付之扣案安非他命原係
    其託郭某購買云云（見原審卷第三十一頁及第一０六頁），上開說詞顯與其於本
    院所稱因其欠郭某一萬多元致遭誣陷之辯詞，互相矛盾，蓋被告既積欠郭某一萬
    餘元，郭某催債猶須揚言報復，何以會持安非他命抵一千元？又豈會受託購買安
    非他命，此在在與事理不符，顯見被告之辯詞純係卸責之詞，無可採信。此外，
    證人郭錫慶持交扣案之顆粒，經送驗結果，含有安非他命成分，原淨重零點二三
    一二公克，驗餘淨重零點二一０三公克，有憲兵司令部刑事支援中心八十七年三
    月十八日（八七）綱得字第０三三０五號鑑驗通知書一份附卷為憑（見原審卷第
    七十九頁）。被告有持安非他命交郭某以抵工資之事實，堪以認定。
四、按所謂販賣者，原以行為人有營利之意圖，始足當之，若非基於該營利意圖，應
    僅屬轉讓行為。查被告向以一公克一千元之價格販入安非他命，已如前述，證人
    郭錫慶持交送驗之安非他命，量雖較少，然查郭某自稱被告係於八十六年五月四
    日持交一包安非他命，惟郭某係同年月十六日始報警處理，有其警訊筆錄可憑（
    見該部分偵查卷附警卷，員警誤繕為八十六年四月十六日），則郭某所持交者是
    否係原狀，尚堪存疑。是以罪疑惟輕，應認被告該部分尚無營利之意圖。核被告
    該部分所為，原係犯藥事法第八十三條第一項之轉讓禁藥罪，公訴人認此部分係
    犯行為時麻醉藥品管理條例第十三條之一第二項第一款之罪，尚有未合，起訴法
    條應予變更。被告此部分所為與前開有罪之販賣部分，犯意各別，行為互殊，應
    予分別論罪。又被告行為後，安非他命業經列為毒品危害防制條例所規定之第二
    級毒品，已如前述，被告轉讓第二級毒品安非他命，核係犯毒品危害防制條例第
    八條第二項之轉讓第二級毒品罪，經比較新舊法，應以行為時之藥事法第八十三
    條第一項對被告有利，爰依刑法第二條第二項但書之規定，論以行為時之轉讓禁
    藥罪。至被告轉讓前持有之低度行為，應為其轉讓之高度行為所吸收，不另論罪
    。
五、查被告曾因於八十七年三月二十七日轉讓安非他命予訴外人乙○○，涉犯藥事法
    第八十三條第一項之轉讓禁藥罪，經臺灣基隆地方法院以八十七年度訴字第二一
    六號刑事判決，判處有期徒刑六月確定，有該案判決書及其在監資料表各一件附
    本院卷可資佐證。本件被告轉讓安非他命予郭錫慶部分之犯罪事實與該已判決確
    定部分之犯罪事實，犯罪構成要件相同，且自始即與其多次將安非他命交付他人
    之行為有密切之關連性，二者間顯有犯意之延伸，當係基於概括之犯意反覆為之
    ，為連續犯，屬裁判上之一罪，故本件此部分之犯罪事實應為前開確定判決之既
    判力效力所及，揆諸首揭規定及判例，自應為免訴之諭知。原審以該部分係與前
    開有罪之販賣部分應予分別論罪，原非無見，被告上訴否認該部分犯行，並無理
    由，惟原審未及審酌新舊法之比較及前案轉讓禁藥罪之判決確定情事，而為量處
    處有期徒刑之諭知，尚有不當，應由本院將此部分予以撤銷改判，而為該部分免
    訴之判決，以期適法。
六、扣案之安非他命，原淨重零點二三一二公克，驗餘淨重零點二一０三公克，係違
    禁物，併依刑法第三十八條第一項第一款宣告沒收（最高法院八十八年第五次刑
    事庭會議決議參照）。
據上論斷，應依刑事訴訟法第三百六十九條第一項前段、第三百六十四條、第二百九
十九條第一項前段、第三百條、第三百零二條第一款，毒品危害防制條例第四條第二
項、第十九條第一項，刑法第二條第一項、第十一條前段、第五十六條、第三十八條
第一項第一款，判決如主文。
本案經檢察官謝英民到庭執行職務。
中    華    民    國    八十九    年       六       月       十五       日
                            臺灣高等法院刑事第五庭
                                審判長法  官  曾  德  水
                                      法  官  楊  貴  雄
                                      法  官  林  立  華
右正本證明與原本無異。
如不服本判決應於收受送達後十日內向本院提出上訴書狀，其未敘述上訴之理由者並
得於提起上訴後十日內向本院補提理由書（均須按他造當事人之人數附繕本）。
                                      書記官  廖  月  女
中    華    民    國    八十九    年       六       月        二十      日
附錄：本案論罪科刑法條全文
毒品危害防制條例第四條第二項
製造、運輸、販賣第二級毒品者，處無期徒刑或七年以上有期徒刑，得併科新臺幣七
百萬元以下罰金。


司法院資訊處製作；財團法人民間司法改革基金會備份。
